臺灣高等法院臺中分院刑事判決　　　　　　　　　　九十一年度上易字第一九一號
　　上　訴　人
　　即　被　告　丙○○
右上訴人因傷害案件，不服台灣台中地方法院九十年度易字第二七七八號中華民國九
十年十一月二十六日第一審判決（起訴案號：台灣台中地方法院檢察署九十年度偵字
第四九二八號），提起上訴，本院判決如左：
      主  文
原判決撤銷。
丙○○傷害人之身體，處罰金貳仟元，如易服勞役，以參佰元折算壹日。
    事  實
一、丙○○與甲○○有蔬菜買賣之交易往來關係。丙○○於民國（下同）八十九年六
    月二十七日十九時許，因甲○○至台中縣梧棲鎮○○里○○街七八號其住處，欲
    收取丙○○之前向其購買小黃瓜而積欠多時之價金，因見丙○○有意拖欠款項，
    竟基於普通傷害之犯意，至其所駕駛之汽車內取出其所有之鋁棒一支，在丙○○
    前揭住處以鋁棒毆打丙○○（甲○○傷害部分，已經原審判處拘役五十日確定）
    ，丙○○為防衛自己身體，避免受侵害，亦持塑膠椅及電風扇抵擋，更進而基於
    普通傷害之犯意還擊，二人因而發生互毆，致甲○○受有頭部外傷、右頸部疼痛
    、右上肢挫傷等傷害；丙○○亦受有左前臂、左腰、左頸部多處瘀青、挫傷、胸
    部挫傷之傷害。
二、案經甲○○訴由臺中縣警察局清水分局報請臺灣臺中地方法院檢察署檢察官偵查
    起訴。
    理  由
一、訊據上訴人即被告丙○○（下稱被告）固不否認有於前揭時間、地點與甲○○發
    生爭執，然矢口否認有何傷害犯行，辯稱：伊係遭被告甲○○拿鋁棒毆打，伊只
    有拿椅子、電風扇阻擋，並沒有打甲○○，他不可能打被告甲○○云云。惟查：
    就被告與告訴人甲○○二人於前揭時地發生爭執，以及告訴人甲○○持鋁棒毆打
    被告，被告持椅子、電風扇擋回還擊乙節，被告與告訴人分別於警訊、偵查中之
    供述情節與證人即丙○○之妻周月媚於警訊證述之情節大致相符。再依卷附告訴
    人甲○○於光田綜合醫院就診之診斷證明書一紙所示，甲○○係受有頭部外傷、
    右頸部疼痛、右上肢挫傷等傷害，足見被告顯非僅係單純拿椅子、電風扇阻擋，
    而未進而毆打被告甲○○。告訴人甲○○於偵查中供稱：伊用鋁棒打被告，被告
    才拿椅子對著伊自衛，後來椅子被伊打壞，被告再拿電風自衛，並將伊的鋁棒打
    掉，再將伊推到在地上，打他的頭和肩膀等語（見偵查卷第三十一頁反面），於
    原審供稱：伊與被告二人除持前開器具互毆外，還拉到外面空手互毆等情（見原
    審卷第十六頁），又於本院供稱：「是我先動手打他沒錯，他拿電風扇抵擋，並
    以塑膠椅阻擋我，後來他打掉我的鋁棒，二人到外面地上扭打，我右肩有受傷，
    是他塑膠椅抵擋我鋁棒時，旋轉塑膠椅把我弄傷的。」等語（見本院卷第二十一
    頁），可見被告係於遭告訴人持鋁棒對毆打之際，為防衛自己身體，避免再受甲
    ○○侵害，亦持塑膠椅及電風扇抵擋，更進而基於普通傷害之犯意還擊，致告訴
    人甲○○受有頭部外傷、右頸部疼痛、右上肢挫傷等傷害甚明。此外，被告與告
    訴人二人均係於案發當日即至光田綜合醫院急診等情，亦有該院九十年十月二十
    六日光醫事歷字第九○○○八四四號函可稽（見原審卷第三十頁）。被告所辯，
    尚不足採信，本件事證明確，被告犯行堪予認定。
二、核被告所為，係犯刑法第二百七十七條第一項之傷害罪。原審以被告罪證明確，
    依法論罪科刑，固非無見，惟查：原判決就被告係於遭告訴人持鋁棒對毆打之際
    ，先基於防衛自己身體，避免再受甲○○侵害之意，持塑膠椅及電風扇抵擋，再
    則更進而基於普通傷害之犯意還擊，致告訴人甲○○受傷等情節，詳予認定，載
    明於事實欄，供量刑之參酌，尚有未洽。被告上訴意旨否認犯罪而指摘原判決不
    當，固無可取，惟原判決既有上述可議之處，自屬無可維持，應由本院撤銷改判
    。爰審酌被告無前科紀錄、因遭告訴人甲○○先動手毆打，基於防衛之，繼而基
    於傷害之意與之互毆、告訴人所受傷害之程度等一切情狀，從輕量處如主文第二
    項所示之刑，並諭知易服勞役之折算標準。
據上論斷，應依刑事訴訟法第三百六十九條第一項前段、第三百六十四條、第二百九
十九條第一項前段，刑法第二百七十七條第一項、第四十二條第二項，罰金罰鍰提高
標準條例第一條前段、第二條，判決如主文。
本案經檢察官乙○○到庭執行職務。
中      華      民      國    九十一    年      三      月    二十七    日
                                   臺灣高等法院臺中分院刑事第七庭
                                         審判長法  官　林  榮　龍
                                               法　官  黃  日  隆
                                               法　官  江錫  麟
右正本證明與原本無異。
不得上訴。
                                               書記官  陳  振  海
中      華      民      國　  九十一     年      三       月   二十八   日
附錄論罪科刑法條
刑法第二百七十七條第一項：
傷害人之身體或健康者，處三年以下有期徒刑、拘役或一千元以下罰金。
                                                              　　　　　Ｆ
